【裁判字號】    96,上訴,3789
【裁判日期】    970110
【裁判案由】    貪污治罪條例等
【裁判全文】
臺灣高等法院刑事判決                96年度上訴字第3789號
上  訴  人  臺灣士林地方法院檢察署檢察官
上  訴  人
即  被  告    子○○
選任辯護人  楊嘉馹律師
            陳佳瑤律師
            陳筱屏律師
上  訴  人
即  被  告  丁○○
選任辯護人  張振興律師
            黃麗蓉律師
上  訴  人
即  被  告  寅○○
選任辯護人  王東山律師
            林孝甄律師
上  訴  人
即  被  告  辛○○
選任辯護人  林宇文律師
            侯傑中律師
被      告  丙○○
選任辯護人  彭安國律師
被      告  戊○○
選任辯護人  許進德律師
            蘇夏曦律師
被      告  癸○○
選任辯護人  楊嘉馹律師
上列上訴人因被告等貪污治罪條例等案件，不服臺灣士林地方法
院94年度訴字第361號，中華民國96年1月26日第一審判決（起
訴案號：臺灣士林地方法院檢察署93年度偵字第5080號；併辦案
號：臺灣板橋地方法院檢察署95年度偵字第15402號），提起上
訴，本院判決如下：
    主  文
原判決關於寅○○、辛○○部分撤銷。
寅○○共同連續不具公務員之身分，對於公務員關於違背職務之
行為交付賄賂，累犯，處有期徒刑壹年，褫奪公權貳年，減為有
期徒刑陸月，褫奪公權壹年；又共同連續違反未依電子遊戲場業
管理條例辦理營利事業登記者，不得經營電子遊戲場業之規定，
累犯，處有期徒刑捌月，減為有期徒刑肆月，如附表一編號1至6
所示之扣案物品均沒收。應執行有期徒刑玖月，褫奪公權壹年，
如附表一編號1至6所示之扣案物品均沒收。
辛○○共同連續不具公務員之身分，對於公務員關於違背職務之
行為交付賄賂，累犯，處有期徒刑伍月，褫奪公權壹年，減為有
期徒刑貳月又拾伍日，褫奪公權壹年；又共同連續違反未依電子
遊戲場業管理條例辦理營利事業登記者，不得經營電子遊戲場業
之規定，累犯，處有期徒刑肆月，減為有期徒刑貳月，如附表一
編號3、4所示之扣案物品均沒收。應執行有期徒刑陸月，褫奪公
權壹年，如附表一編號3、4所示之扣案物品均沒收。
其他上訴駁回。
    事  實
一、寅○○曾因賭博案件，經臺灣板橋地方法院以89年度板簡字
    第2128號判決處有期徒刑4月確定，甫於民國 (下同)90 年4
    月12日易科罰金執行完畢。辛○○曾因賭博案件，經臺灣板
    橋地方法院法院以91年度板簡字第1434號判決處有期徒刑3
    月確定，甫於91年12月24日易科罰金執行完畢。
二、寅○○、辛○○經營電子遊戲場擺設賭博性電動玩具部分：
  (一)寅○○、洪文從（另案由原審審理中）係設在臺北縣汐止市
    ○○路168號3樓「大汐止遊樂場」之實際負責人，陳建邦、
    林家慶（均由原審另以簡易判決處刑）則為股東，渠等均明
    知經營電子遊戲場業，應依電子遊戲場業管理條例規定辦理
    營利事業登記，竟基於違法經營電子遊戲場及賭博之概括犯
    意聯絡，未辦理營利事業登記，自92年初某日起，在大汐止
    遊樂場內擺設「超八」、「超九」、「鑽石列車」等電子遊
    戲機，而經營電子遊戲場業，並僱用與其等具有犯意聯絡及
    行為分擔之劉辰志、張城宣（均經檢察官不起訴處分）、施
    金元、程姝婷（均由原審另以簡易判決處刑）擔任現場工作
    人員，負責兌換等值之彩金，及僱用廖麗雅、吳心瑜（均由
    原審另以簡易判決處刑）為開分員，在上開公眾得出入之遊
    藝場擺設賭博性電動玩具，與不特定賭客賭博財物，其賭博
    之方式為賭客以新臺幣（下同）1,000元開1,000分，所得積
    分如不想再玩，則以積分1分換回1元。嗣於93年5月3日經警
    在該遊樂場查獲如附表一編號1所示之電子遊戲機共73台。
    復於93年5月31日，經法務部調查局臺北市調查處持搜索票
    至該遊樂場搜索，當場查獲賭客王家德、林冠頷、彭美蘭、
    林重義、張宇勝、陳德豐（均經檢察官不起訴處分）等人以
    店內之遊戲機台賭博財物，並扣得如附表一編號2所示之電
    子遊戲機、賭資等物。
  (二)寅○○、洪文從復承前犯意，與辛○○共同基於違法經營電
    子遊戲場及賭博之概括犯意聯絡，明知經營電子遊戲場業，
    應依電子遊戲場業管理條例規定辦理營利事業登記，竟未辦
    理營利事業登記，自92年1 、2 月間起，在臺北縣汐止市○
    ○街706 號「新東海釣蝦場」內，擺設賭博性電子遊戲機，
    而經營電子遊戲場業，並在該公眾得出入之場所與不特定賭
    客賭博財物。另自92年3 、4 月間起，在臺北縣板橋市○○
    街42巷1 號「滋滋脆便利商店」內（登記名稱為『肯毅商行
    』），擺設賭博性電子遊戲機，而經營電子遊戲場業，並僱
    用與其等具有犯意聯絡及行為分擔之陳正昌（另由原審以簡
    易判決處刑）擔任現場幹部，負責管理該電動玩具店，在上
    開公眾得出入之場所與不特定賭客賭博財物。其賭博之方式
    ，係由賭客以不特定金額押注，若押中，可得倍數不等之分
    數；若未押中，所押分數由電腦扣除而盡歸辛○○等人所有
    ；不賭時，以同比率將金錢換回。嗣於93年5月31日，經法
    務部調查局臺北市調查處持搜索票至滋滋脆便利商店搜索，
    當場扣得如附表一編號3所示之電子遊戲機（含IC版）共34
    台及IC版21片等物。至新東海釣蝦場所擺設之電動玩具，因
    辛○○得知寅○○所經營之大汐止遊樂場於93年5月31日遭
    搜索，故於同日將該釣蝦場之電動玩具部分結束營業，未被
    查扣任何贓證物，惟法務部調查局臺北市調查處於同日持搜
    索票至辛○○住處查獲如附表一編號4之物。
  (三)寅○○、洪文從又與周正忠 (已經原審判決確定)共同基於
    犯意之聯絡，明知經營電子遊戲場業，應依電子遊戲場業管
    理條例規定辦理營利事業登記，竟未辦理營利事業登記，自
    93 年3月間起，在臺北縣汐止市○○街1巷7號經營電動玩具
    店（該店無市招，以下稱橫科電玩店），擺設「超八」、「
    超九」、「彈珠台」及「水果盤」等電子遊戲機共26台，而
    經營電子遊戲場業，並僱用具有犯意聯絡之吳采鈺（另由原
    審以簡易判決處刑）為開分員，利用前揭電子遊戲機具，在
    該公眾得出入之場所與不特定賭客賭博財物。其賭博之方式
    ，係由賭客以不特定金額押注，若押中，可得倍數不等之分
    數；若未押中，所押分數由電腦扣除而盡歸周正忠等人所有
    ；不賭時，以同比率，將金錢換回。嗣於93年5月31日，經
    法務部調查局臺北市調查處持搜索票至該電玩店搜索，當場
    查獲賭客潘玉龍、曾敏志（均經檢察官不起訴處分）以上開
    機具賭博財物，並扣得如附表一編號5所示之電子遊戲機、
    賭資等物；另於周正忠住處查獲如附表一編號6所示之物。
三、寅○○、洪文從、周正忠、辛○○、陳錦元 (已經原審判決
    確定)等人均不具公務員身分，其等因經營之賭博性電子遊
    戲場，曾遭臺北縣政府建設局及臺北縣政府警察局汐止分局
    等主管機關，以違反電子遊戲場業管理條例及賭博罪嫌移送
    地檢署偵辦，損失不貲，為避免前開賭博性電子遊戲場遭警
    方及建設局等主管機關查緝，乃共同基於行賄警員及建設局
    查緝人員之概括犯意聯絡與行為分擔，向朱德廉、丁○○、
    子○○、廖國斌等公務員行賄，其行賄及收賄之情形如下：
  (一)朱德廉（業經判處有期徒刑5 年10月，褫奪公權3 年確定）
    於87年9 月16日至93年1 月5 日間任職於臺北縣政府建設局
    商業輔導課，擔任約僱稽查員，負責臺北縣政府轄內9 種行
    業（包含俗稱之八大行業及電玩業）、網路咖啡店等之稽查
    工作，嗣於93年1 月6 日起調職臺北縣政府建設局工業輔導
    課，負責稽查轄內違規廠商及協助商業輔導科查緝違規電玩
    ，為依法令服務於地方自治團體所屬機關而具有法定職務權
    限之公務員，且保密稽查行動及查緝違規電玩業，均為其職
    務上之行為。又寅○○結識朱德廉後，為避免其參與經營之
    大汐止遊樂場、新東海釣蝦場、滋滋脆便利商店等不法電玩
    店遭臺北縣政府稽查人員查緝，即與洪文從、陳錦元、辛○
    ○等電玩業者，共同基於行賄之犯意聯絡，自92年10月間起
    ，推由寅○○出面將賄款交付朱德廉，以事前取得臺北縣政
    府稽查人員之稽查消息，而躲避查緝。朱德廉遂基於對於違
    背職務之行為收受賄賂之概括犯意，連續於附表二所示之時
    間，在板橋縣光復國中附近，收受寅○○為如附表二所示各
    家電動玩具店所交付之賄款，收賄金額總計126 萬元，並於
    93年3 月初收受寅○○贈送之0000000000 號 行動電話1 支
    。朱德廉收受上開賄賂後，即違背其實施稽查前應予保密之
    職務義務，多次於臺北縣政府稽查人員展開稽查前，以撥打
    電話或傳簡訊之方式，將該稽查消息洩漏予寅○○，再由寅
    ○○轉告如附表所示之各家電動玩具店於查緝時間暫時歇業
    ，以逃避臺北縣政府稽查人員之查緝。朱德廉在臺灣士林地
    方法院檢察署偵查中自白犯罪，並已自動繳納全部收賄所得
    126 萬元及0000000000號行動電話1 支。
  (二)子○○、廖國斌 (已經原審判決確定)於93年間分別為臺北
    縣政府警察局汐止分局橫科派出所之所長及警員，均為依法
    令服務於地方自治團體所屬機關而具有法定職務權限之公務
    員，且均屬有調查犯罪職務之人員，對轄區內之非法賭博性
    電玩均負有查緝取締之責。緣周正忠、寅○○等人欲在橫科
    派出所轄區內之臺北縣汐止市○○街1巷7號開設賭博性電動
    玩具店，乃於93年2月間透過洪文從告知子○○此事，並相
    約於93年2月17日凌晨見面，子○○遂與廖國斌基於違背職
    務收受賄賂之概括犯意聯絡，由子○○交代廖國斌先向電玩
    業者表示若欲開設電動玩具店，須按月交付70,000元予橫科
    派出所，嗣又因考慮尚須打點派出所巡佐及駐區督察各
    5,000 元，而將上開賄款金額提高為80,000元。93年2月17
    日凌晨1時許，寅○○、周正忠、子○○、廖國斌等人遂相
    約至臺北市○○○路○段聯勤總部旁之薑母鴨店見面，商討
    開設電玩店及行賄等相關事宜（洪文從因故未到），席中寅
    ○○主動表示願就駐區督察部分提高為10,000元，故最後議
    定每月交付予橫科派出所之賄款金額為85,000元，其中駐區
    督察10,000元部分由子○○轉交，子○○並表示日後相關事
    宜均由廖國斌負責聯繫，且附帶該電動玩具店內不可有毒品
    、不得讓「湯文彥」入股、副分局長不能有意見等條件後，
    允許寅○○、周正忠等人在其轄區開設賭博電玩。其後，周
    正忠即依約於93年2月底在臺北市○○○路○段其住處附近之
    巷內、93年3月31日在臺北市○○○路○段12巷58弄3號1樓洗
    車廠前、同年5月1日在橫科派出所對面白雲國小圍牆旁、5
    月29日在橫科派出所後停車場內，將93年3月至6月份之賄款
    每月各85,000元交付予廖國斌。廖國斌於收受前揭款項後，
    隨即在橫科派出所內按月將前揭款項中之40,000元交付予子
    ○○，總計子○○、廖國斌共同收受賄賂之金額為340,000
    元。子○○及廖國斌收受前揭賄款後，即違背其等查緝取締
    非法電玩之職責，對周正忠等人所經營之橫科電玩店，不予
    查緝，廖國斌並於93年5月1日得知南港分局欲至橫科派出所
    轄區辦案之訊息時，違背其對於查緝行動應予保密之職務義
    務，撥打電話將該越區辦案之訊息洩漏予周正忠，使周正忠
    得先將橫科電玩店暫時歇業，以逃避南港分局之查緝。
  (三)丁○○於92、93年間為臺北縣政府警察局汐止分局社后派出
    所警員，為依法令服務於地方自治團體所屬機關而具有法定
    職務權限之公務員，且係有調查犯罪職務之人員，對派出所
    轄區內之非法賭博性電玩負有查緝取締之責。基於違背職務
    收受賄賂之概括犯意，自92年12月起至93年5 月止，在社后
    派出所附近，連續收受寅○○按月交付之50,000元賄款，並
    於93年2 月2 日以代寅○○購買賽鴿為由，要求寅○○再多
    支付20,000元，故該月寅○○共支付70,000元賄款，寅○○
    並多次向丁○○表示「要多照顧我的店」、「有消息要告訴
    我」等語，要求丁○○不要查緝其經營之大汐止遊樂場並打
    點派出所同仁及洩漏查緝消息，而丁○○明知寅○○係大汐
    止遊樂場之股東，違法經營電子遊戲場業，且交付上開賄款
    之目的即在要求其違背職務不予查緝大汐止遊樂場及洩漏查
    緝消息，竟仍於前述時間、地點連續收受寅○○交付之賄款
    共計320,000 元，並違背其查緝取締電動玩具之職責，對寅
    ○○等人所經營之大汐止遊樂場，不予查緝取締。
  (四)廖國斌於偵查中自白犯罪，且已自動繳交全部收賄所得34萬
    元，又因其供述查獲共同正犯子○○。寅○○、辛○○、周
    正忠、陳錦元等人亦均於偵查中及台灣士林地方法院審理時
    自白犯罪。
四、案經法務部調查局臺北市調查處移請臺灣士林地方法院檢察
    署檢察官偵查起訴，及臺灣板橋地方法院檢察署移送併案審
    理。
    理  由
壹、程序方面
一、測謊鑑定：
    按測謊鑑定，係依一般人若下意識刻意隱瞞事實真相時，會
    產生微妙之心理變化，如憂慮、緊張、恐懼、不安等現象，
    而因身體內部之心理變化，身體外部之生理狀況亦隨之變化
    ，如呼吸急促、血液循環加速、心跳加快、聲音降低、大量
    流汗等異常現象。惟表現在外之生理變化，往往不易由肉眼
    觀察，乃由測謊員對受測者提問與待證事實相關之問題，藉
    由科學儀器（測謊機）記錄受測者對各個質問所產生細微之
    生理變化，加以分析受測者是否下意識刻意隱瞞事實真相，
    並判定其供述是否真實；測謊機本身並不能直接對受測者之
    供述產生正確與否之訊號，而係測謊員依其專業之學識及經
    驗，就測謊紀錄，予以客觀之分析解讀。至於測謊鑑定究竟
    有無證據能力，刑事訴訟法並無明文規定，惟實務上，送鑑
    單位依刑事訴訟法第208條第1項規定，囑託法務部調查局或
    內政部警政署刑事警察局為測謊檢查，受囑託機關就檢查結
    果，以該機關名義函覆原囑託之送鑑單位，該測謊檢查結果
    之書面報告，即係受囑託機關之鑑定報告，該機關之鑑定報
    告，形式上若符合測謊基本程式要件，包括：經受測人同
    意配合，並已告知得拒絕受測，以減輕受測者不必要之壓力
    。測謊員須經良好之專業訓練與相當之經驗。測謊儀器
    品質良好且運作正常。受測人身心及意識狀態正常。測
    謊環境良好，無不當之外力干擾等要件，始賦予證據能力，
    非謂機關之鑑定報告書當然有證據能力（最高法院93年度台
    上字第1865號判決意旨參照）。經查，被告丙○○經公訴人
    囑託法務部調查局於93年8月18日進行測謊鑑定後，固據該
    鑑定機關出具93年8月20日調科參字第093003 36020號測謊
    報告書（93偵5080號偵查卷三第366頁），並檢附「測謊鑑
    定過程參考資料」1份以供參考（同上卷第367- 377頁），
    惟觀諸受測人即被告丙○○於受測前所填載之測謊對象身心
    狀況調查表（同上卷第371頁），其受測前1日之睡眠情形欠
    佳，睡眠時間僅2小時；且被告丙○○於受測當日凌晨曾至
    橫科派出所執行勤務，亦有汐止分局95年8月13日北縣警汐
    刑字第0950023411號函所附93年8月18日值班人員交接登記
    簿暨員警出入領用槍彈無線電登記表在卷可稽（原審卷二第
    187-187之3頁），足見被告丙○○辯稱其接受測謊前因執行
    勤務而有睡眠時間不足、睡眠品質不佳之情形等語，確堪採
    信，復參酌被告丙○○受測時已年近42歲，並有糖尿病、痛
    風之痼疾等情（參前述身心狀況調查表），其受測時之身心
    及意識狀態顯與一般正常人有異，而不具備前述「受測人身
    心及意識狀態正常」之要件甚明，揆諸前揭說明，該鑑定報
    告自不具證據能力。
二、監聽錄音帶及譯文：
    (一)查本案有關被告寅○○與洪文從於94年2月17日之通話監
      聽譯文（起訴書證據清單編號8），係依據臺灣士林地方
      法院檢察署93年2月16日93年甲○揚監續字第000067號通
      訊監察書，對被告寅○○所使用之00000000 00號行動電
      話門號實施通訊監察所取得之證據，此有上開通訊監察書
      及電話附表附於該署93年度監續字第67號卷可資參照，並
      經法務部調查局檢送監聽錄音帶（原審卷二第177、178
      頁），由原審於95年7月10日當庭播放勘驗，製有勘驗筆
      錄附卷足憑（原審卷二第248頁）。又經核閱臺灣士林地
      方法院檢察署92年度監字第394號、92年度監續字第441
      號、93年度監續字第30號、93年度監續字第67號卷宗，審
      查上開通訊監察書之核發經過及記載事項，均符合通訊保
      障及監察法之相關規定，則本案依前述通訊監察書實施通
      訊監察所取得之監聽錄音帶，自屬依法取得之證據，應有
      證據能力。
    (二)本案有關被告寅○○與周正忠於93年4月28日21時22分，
      及寅○○與廖國斌於93年4月28日22時40分、93年4月29
      日1時37分、93年4月29日3時54分，及廖國斌與周正忠於
      93年4月29日3時56分之通話監聽譯文（起訴書證據清單編
      號9），係依據臺灣士林地方法院檢察署93年4月27日93年
      甲○揚監續字第000151號通訊監察書，對被告寅○○所使
      用之0000000000號、周正忠所使用之0000000000 號、廖
      國斌所使用之0000000000號行動電話門號實施通訊監察所
      取得之證據，此有上開通訊監察書及電話附表附於該署93
      年度監續字第151號卷可資參照，並經法務部調查局檢送
      監聽錄音帶（原審卷二第177、178頁），由原審於95 年7
      月10日當庭播放勘驗，製有勘驗筆錄附卷足憑（原審卷二
      第249- 254頁）。又經本院核閱臺灣士林地方法院檢察署
      92年度監字第394號、92年度監續字第441號、93年度監續
      字第30號、93年度監續字第67號、93年度監續字第92 號
      、93年度監續字第125號、93年度監續字第151號卷宗，審
      查上開通訊監察書之核發經過及記載事項，均符合通訊保
      障及監察法之相關規定，則本案依前開通訊監察書實施通
      訊監察所取得之監聽錄音帶，自屬依法取得之證據，應有
      證據能力。
   (三)本案有關被告廖國斌與周正忠於93年5月1日之通話監聽譯
     文（起訴書證據清單編號11），係依據臺灣士林地方法院
     檢察署93年5月24日93年甲○揚監續字第000176號通訊監察
     書，對被告周正忠所使用之0000000000 號、廖國斌所使用
     之00000000 00號行動電話門號實施通訊監察所取得之證據
     ，此有上開通訊監察書及電話附表附於該署93年度監續字
     第176號卷可資參照，並經法務部調查局檢送監聽錄音帶（
     原審卷二證物袋），由原審於95年9月27日當庭播放勘驗，
     製有勘驗筆錄附卷足憑（原審卷三第82-84頁）。又經核閱
     臺灣士林地方法院檢察署92年度監字第394號、92年度監續
     字第441號、93年度監續字第30號、93年度監續字第67號、
     93年度監續字第92號、93年度監續字第125號、93年度監續
     字第151號、93年度監續字第176號卷宗，審查上開通訊監
     察書之核發經過及記載事項，均符合通訊保障及監察法之
     相關規定，則上本案依前述通訊監察書實施通訊監察所取
     得之監聽錄音帶，自屬依法取得之證據，應有證據能力。
   (四)本案有關被告寅○○與丁○○於94年2月2日之通話監聽譯
     文（起訴書證據清單編號12），係依據臺灣士林地方法院
     檢察署93年1月19日93年甲○揚監續字第000030號通訊監察
     書，對被告寅○○所使用之0000000000號行動電話門號實
     施通訊監察所取得之證據，此有上開通訊監察書及電話附
     表附於該署93年度監續字第30號卷可資參照，並經法務部
     調查局檢送監聽錄音帶（原審卷二證物袋），由原審於95
     年9月27日當庭播放勘驗，製有勘驗筆錄附卷足憑（原審卷
     三第81頁）。又經本院核閱臺灣士林地方法院檢察署92 年
     度監字第394號、92年度監續字第441號、93年度監續字第
     30號卷宗，審查上開通訊監察書之核發經過及記載事項，
     均符合通訊保障及監察法之相關規定，則本案依前述通訊
     監察書實施通訊監察所取得之監聽錄音帶，自屬依法取得
     之證據，應有證據能力。
   (五)本案有關洪文從與寅○○於93年1月19日、寅○○與洪文從
     、陳錦元於93年1月31日之通話監聽譯文（起訴書證據清單
     編號17，93偵5080號偵查卷一第145、146頁），係依據臺
     灣士林地方法院檢察署93年1月19日93年甲○愛監續字第
     000030號通訊監察書，對被告寅○○所使用之0000000000
     號、洪文從所使用之0000000000號行動電話門號實施通訊
     監察所取得之證據，此有上開通訊監察書及電話附表附於
     該署93年度監續字第30號卷可資參照；另有關寅○○與朱
     德廉於93年4月21日、93年4月23日之通話監聽譯文（起訴
     書證據清單編號17，93偵5080號偵查卷一第148、149頁）
     ，係依據臺灣士林地方法院檢察署93年3月31日93年甲○揚
     監續字第000125號通訊監察書，對被告寅○○所使用之000
     0000000號、朱德廉所使用之0000000000號行動電話門號實
      施通訊監察所取得之證據，此有上開通訊監察書及電話附
      表附於該署93年度監續字第125號卷可資參照。又經本院
      核閱臺灣士林地方法院檢察署92年度監字第394號、92年
      度監續字第441號、93年度監續字第30號、93年度監續字
      第67號、93年度監續字第92號、93年度監續字第125號卷
      宗，審查上開通訊監察書之核發經過及記載事項，均符合
      通訊保障及監察法之相關規定，則本案依前述通訊監察書
      實施通訊監察所取得之監聽錄音帶，自屬依法取得之證據
      ，應有證據能力。
貳、實體方面
一、被告寅○○、辛○○部分：
  (一)訊據被告寅○○、辛○○對於前述犯行均坦承不諱，核與彼
    此間及原審被告廖國斌、周正忠、陳錦元之供述情節相符，
    復有臺北縣政府93年7月1日北府建商字第0930447627號函、
    臺北縣政府建設局所屬職員基本資料、職務分辦表、組織編
    制表（93偵5080號偵查卷二第317-373頁）、93年1月19日洪
    文從與寅○○之通話監聽譯文、93年1 月31日寅○○與洪文
    從、陳錦元之通話監聽譯文、93年4月21日寅○○與朱德廉
    之通話監聽譯文、93年4月23日寅○○與朱德廉之通話監聽
    譯文（93偵5080號偵查卷一第142-149 、152頁）、93年4月
    28日及5月26日寅○○交付朱德廉賄款之經過情形報告表及
    位置圖、照片（見同上卷宗第83、84、85-87頁）、93年2月
    17日寅○○與洪文從之通話監聽譯文（原審卷二第248頁
    ）、93年4月28、29日廖國斌與周正忠、寅○○之通話監聽
    譯文（原審卷二第249-254頁）、93年5月1日廖國斌與周正
    忠之通話監聽譯文（原審卷三第82-84頁）、93年2月2日丁
    ○○與寅○○之通話監聽譯文（原審卷三第81、82頁）、法
    務部調查局93年2月2日及5月2日之跟監照片（93偵5080 號
    偵查卷一第79-82頁）、法務部調查局93年3月31日及5月1日
    之跟監照片（同上卷第88-92之1頁）等在卷可稽，另有93
    年5月31日在大汐止遊樂場查扣之60台電子遊戲機（含IC板
    ）、賭資412,580元、客戶資料16冊、保留記錄簿1冊、現金
    兌換卡31張、娛樂卡29張、會員卡及點數卡1袋、代幣3袋又
    425枚、當日帳25張（93偵9938號偵查卷第33、35-37頁），
    同日於橫科電玩店查扣之電子遊戲機共26台、賭資26,155元
    、數位相機1台、空白開分禮券1袋、會員開贈記錄表1冊、
    日報表1冊、會員記錄表1冊、遠傳電信易付卡5包、空白保
    留單3張、會員名冊1冊、開分錄影記錄4捲、計分標準表1張
    、收支簿1冊、電子遊戲機使用說明1冊、空白借款合約書6
    張、贈分方式說明海報4張、筆記1張、開分禮券2張、贈分
    條8張、電子遊戲機主機板36片（同上卷第45-47頁），及於
    周正忠住處查扣之會員開贈記錄表1冊、開分員求職表8張（
    同上卷第60頁），同日於滋滋脆便利商店查扣之電子遊戲機
    34台、IC版21片、收支明細1張、機台抄表明細1張、現金借
    支單1冊、帳簿3冊（同上卷第50頁），在辛○○住處查扣之
    新東海會員簿3冊、客戶欠款明細1本、小帳冊6張、每日來
    客登記簿1冊、營業額明細表1冊（同上卷第58頁），同日於
    百原超商查扣之PK電子遊戲機3台（含IC板）（同上卷第48
    頁），及在朱德廉住處查扣之0000000000號行動電話1支等
    可資佐證（同上卷第34頁），足認被告寅○○、辛○○之自
    白與事實相符，堪予採信。是本案事證已臻明確，犯行堪以
    認定，應依法論科。
  (二)被告寅○○、辛○○未依電子遊戲場業管理條例規定辦理營
    利事業登記證，在大汐止遊樂場、新東海釣蝦場、滋滋脆便
    利商店、橫科電玩店、百原超商等場所經營電子遊戲場業，
    並在上開公眾得出入之場所以擺設之賭博性電子遊戲機，與
    不特定賭客賭博財物，又其等均不具公務員身分，於前揭時
    、地，對於朱德廉、子○○、廖國斌、丁○○等公務員，關
    於違背職務之行為交付賄賂，核其等所為，均係犯刑法第
    266條第1項賭博罪、電子遊戲場業管理條例第22條之罪、貪
    污治罪條例第11條第3項未具公務員身分，對於公務員關於
    違背職務之行為交付賄賂罪，被告寅○○等人期約賄賂之低
    度行為均為交付賄賂之高度行為所吸收，不另論罪。又上開
    各罪之罰金刑部分，依被告等人行為時刑法第33條第5款之
    規定，為1銀元即新台幣3元以上，惟被告等人行為後，修正
    後刑法第33條第5款則將罰金刑提高為新臺幣1千元以上，並
    以百元計算之，經比較結果，應以修正前刑法第33條第5款
    之規定對被告較為有利。另起訴意旨雖認上開被告係以賭博
    為常業，故係犯修正前刑法第267條常業賭博罪，然被告等
    人行為後，該常業賭博罪之規定業經刪除，僅能論以刑法第
    266條之普通賭博罪，經比較新舊法之結果，應以刑法第266
    條之規定較有利於被告，依刑法第2條第1項但書之規定，自
    應適用刑法第266條之普通賭博罪論處，公訴意旨認應依修
    正前刑法第267條常業賭博罪處斷，尚有未洽，惟起訴之基
    本事實相同，爰依法變更起訴法條。有關違法經營大汐止遊
    樂場及在該場所賭博部分，被告寅○○與洪文從、陳建邦、
    林家慶、施金元、程姝婷、廖麗雅、吳心瑜等人有犯意聯絡
    及行為分擔，為共同正犯；有關違法在新東海釣蝦場經營電
    子遊戲場業及在該場所賭博部分，被告寅○○與洪文從、辛
    ○○等人有犯意聯絡及行為分擔，為共同正犯；有關違法在
    滋滋脆便利商店經營電子遊戲場業及在該場所賭博部分，被
    告寅○○與洪文從、辛○○、陳正昌等人有犯意聯絡及行為
    分擔，為共同正犯；有關違法在橫科電玩店經營電子遊戲場
    業及在該場所賭博部分，被告寅○○與洪文從、周正忠、吳
    采鈺有犯意聯絡及行為分擔，為共同正犯；又被告陳錦元、
    洪文從、寅○○就交付百原超商賄款予朱德廉，有犯意聯絡
    及行為分擔，為共同正犯；被告辛○○、寅○○就交付滋滋
    脆便利商店及新東海釣蝦場賄款予朱德廉，有犯意聯絡及行
    為分擔，為共同正犯；被告寅○○、洪文從、真實姓名年籍
    不詳之立林超商經營者就交付立林超商賄款予朱德廉，有犯
    意聯絡及行為分擔，為共同正犯；被告寅○○、洪文從、真
    實姓名年籍不詳之不夜城電玩店經營者就交付不夜城電玩店
    賄款予朱德廉，有犯意聯絡及行為分擔，為共同正犯；被告
    辛○○、寅○○、真實姓名年籍不詳之三民路電玩店經營者
    就交付板橋三民路電玩店賄款予朱德廉，有犯意聯絡及行為
    分擔，為共同正犯；被告寅○○、洪文從、周正忠就交付橫
    科電玩店賄款予廖國斌及子○○，有犯意聯絡及行為分擔，
    為共同正犯；又被告等人行為後，刑法第28條有關共同正犯
    之規定雖經修正，然僅屬文字修改，對其等是否為共同正犯
    並無實質影響，自無庸為新舊法之比較。被告寅○○、辛○
    ○連續多次交付賄賂之犯行，時間緊接，方法相同，觸犯構
    成要件相同之罪，顯均係基於概括之犯意為之，依其行為時
    刑法第56條之規定，應論以連續犯，惟其等行為後，上開規
    定業經刪除，經比較新舊法結果，應以修正前連續犯之規定
    對上開被告較為有利，依刑法第2條第1項前段之規定，應適
    用其行為時即修正前刑法第56條之規定，認屬連續犯，以一
    罪論，並加重其刑；另被告寅○○連續於大汐止遊樂場、新
    東海釣蝦場、滋滋脆便利商店、橫科電玩店等場所經營電子
    遊戲場業，及被告莊文起連續在新東海釣蝦場、滋滋脆便利
    商店等場所經營電子遊戲場業，均時間緊接，方法相同，且
    觸犯構成要件相同之罪，顯均係基於概括之犯意為之，亦應
    適用其等行為時即修正前刑法第56條之規定，認屬連續犯，
    以一罪論，並加重其刑。至被告寅○○、辛○○各在同一地
    點經營電子遊戲場並以擺設之機台與他人賭博財物部分，雖
    均持續相當時日，然考其性質乃係每日持續進行，地點亦屬
    同一，顯具有反覆、延續實行同種類行為之特徵，故就此部
    分應為法律上之集合犯，各評價為包括一罪，併予說明。被
    告寅○○等人以一擺設賭博性電子遊戲機與他人賭博之行為
    ，觸犯刑法第266條第1項賭博罪及電子遊戲場業管理條例第
    22條之罪，為想像競合犯，依刑法第55條之規定，應從一重
    之電子遊戲場業管理條例第22條處斷；又被告等人行為後，
    刑法第55條關於想像競合之規定雖經修正，然僅為法理之明
    文化，非屬法律之變更，故無庸為新舊法之比較。被告寅○
    ○、辛○○所犯電子遊戲場業管理條例第22條之罪及貪污治
    罪條例第11條第1項對於違背職務之行為交付賄賂罪，犯意
    各別，罪名不同，應分論併罰；又上開被告行賄之目的係為
    逃避查緝，與其等經營電子遊戲場業之行為間，並無必然之
    方法目的或行為結果關係，自無修正前刑法關於牽連犯規定
    之適用，併予說明。查被告寅○○曾因賭博案件，經臺灣板
    橋地方法院以89年度板簡字第2128號判決處有期徒刑4月確
    定，於90年4月12日易科罰金執行完畢；被告辛○○曾因賭
    博案件，經臺灣板橋地方法院法院以91年度板簡字第1434號
    判決處有期徒刑3月確定，於91年12月24日易科罰金執行完
    畢，有臺灣高等法院被告前案記錄表在卷可參，其等於5年
    內再故意犯本件有期徒刑以上之罪，無論依修正前之刑法第
    47條，或修正後之刑法第47條第1項規定，均構成累犯，對
    被告寅○○、辛○○尚無所謂有利或不利之情形，自無需適
    用刑法第2條第1項之規定比較新舊法，而應逕予適用修正後
    刑法第47 條第1項之規定，論以累犯，並遞加重其刑。又被
    告寅○○、辛○○就行賄部分之犯行，均已於偵查及審判中
    自白，應依貪污治罪條例第11條第4項之規定，減輕或免除
    其刑，並依法先加後減。
 (三) 原審予以論科，固非無見，惟查：被告等提起上訴，求為從
    輕量刑，固無理由；惟被告等犯罪在96年4月24日以前，合
    於中華民國96年罪犯減刑條例第2條之規定，原審未及審酌
    ，已有未合；又被告寅○○除係「大汐止遊樂場」之實際負
    責人外，亦同時為「新東海釣蝦場」、「滋滋脆便利商店」
    、「橫科電玩店」電動玩具部門之負責人，而前揭電動玩具
    店之規模龐大，僅於93年5月3日、5月31日被查獲之電動玩
    具機台即有193台，每月獲利甚豐；另被告寅○○除決定前
    揭電動玩具店欲行賄公務人員，並實際交付賄款外，亦同時
    代「百原超商」、「立林超商」、「不夜城電玩店」、及板
    橋市○○路某電玩店行賄公務人員，在本件犯罪行為之結構
    上，實位居決策者之地位，且被告寅○○之前已有經營賭博
    性電動玩具店違警查獲，並經台灣板橋地方法院判處有期徒
    刑4月確定，本件被告已構成累犯及連續犯，已有二種加重
    刑責之事由，原審卻僅分別判處被告有期徒刑6月及5月，其
    量刑尚嫌過輕。檢察官提起上訴，指摘原判決此部分不當，
    亦有理由，應就被告寅○○、辛○○等部分予以撤銷改判。
    爰審酌被告等為謀暴利，違法經營賭博性電子遊戲場，危害
    社會治安及善良風俗，且為逃避查緝，行賄依法令從事公務
    之人員，惡性非輕，然均已坦承犯行，對於行賄經過及對象
    多能坦白供出，且均表悔意，犯後態度尚佳，及各自經營電
    子遊戲場之家數、規模、時間、參與程度、分工情形，行賄
    之次數、方式、金額、主動參與程度，素行、智識程度生活
    狀況等一切情狀，分別量處如主文第2、3項所示之刑。又依
    貪污治罪條例第17條之規定，犯該條例之罪經宣告有期徒刑
    以上之刑者，應宣告褫奪公權，此規定具有強制性，為刑法
    第37條第2項之特別規定，法院自應優先適用，不受刑法第
    37條第2項所定「宣告6月（修正後為1年）以上有期徒刑，
    依犯罪性質認為有褫奪公權之必要」之限制，惟有關宣告褫
    奪公權之期間範圍，則仍應依刑法第37條第2項之規定定之
    ；被告寅○○等人行為後，刑法第37條第2項雖經修正，然
    有關宣告褫奪公權之期間為1年以上10年以下，並無修正，
    就本案而言自無有利不利之差別，則本院於適用刑法第37條
    第2項規定以定褫奪公權期間時，自無需比較新舊法，應逕
    行適用修正後刑法第37條第2項之規定，就上開被告行賄罪
    部分，各予宣告各褫奪公權。又被告犯罪在96年4月24日以
    前，合於中華民國96年罪犯減刑條例第2條第1項第3款之規
    定，依法各減其刑期2分之1。另被告行為後，刑法第51條第
    5款已將數罪併罰宣告多數有期徒刑者，定其刑期之範圍不
    得逾20年之規定，修正為不得逾30年，經比較新舊法結果，
    以舊法之規定對被告較為有利，爰依刑法第2共條第1項前段
    之規定，適用修正前刑法第51條第5款之規定定其應執行之
    刑。至如附表一所示之扣案物品，其中電子遊戲機台及賭資
    部分，因屬當場賭博之器具及在賭檯之財物，依刑法第266
    條第2項之規定，不問屬於犯人與否，均宣告沒收；至其他
    物品則為被告寅○○、辛○○經營電子遊戲場業所用之物，
    且為其等所有，業據上開被告自承在卷，爰依刑法第38條第
    1項第2款之規定，均併予宣告沒收。
二、被告子○○部分：
    訊據被告子○○矢口否認有違背職務收受賄賂之犯行，辯稱
    ：93年2 月17日凌晨其擔服巡邏勤務，不可能與廖國斌、寅
    ○○、周正忠等人相約在薑母鴨店見面，至同年4 月24日其
    係因廖國斌告知有一線民周正忠欲提供綽號阿勝之男子持有
    毒品及槍枝之線報，始陪同前往，當天並未提到任何有關橫
    科電玩店之事，其從未收受廖國斌轉交之賄款，廖國斌所言
    不實云云。其選任辯護人則以：(1)依橫科派出所93年2 月17
    日巡邏簽章表、勤務分配表、值班交接簿之記載，被告子○
    ○於當日凌晨0 時至2 時確實擔服巡邏勤務，且寅○○、周
    正忠、廖國斌等人就當日薑母鴨店聚餐之細節，所述相互矛
    盾，顯見其等之證詞不實，被告子○○當天確未參與薑母鴨
    店之會面。(2)廖國斌就何時將賄款轉交予被告子○○乙節，
    前後陳述不一，且並無其他證據足以證明其確有將賄款轉交
    予被告子○○，自不能僅憑廖國斌之指證，認定被告子○○
    有收受賄賂之情事等語，為被告子○○辯護。經查:
  (一)被告寅○○、周正忠等人因欲在橫科派出所轄區內之臺北縣
    汐止市○○街1巷7號開設賭博電玩店，乃先透過洪文從將此
    事告知橫科派出所所長子○○，且原欲由洪文從與子○○相
    約於93年2月17日凌晨見面，嗣因洪文從無法赴約，遂改由
    寅○○委請周正忠聯絡橫科派出所警員廖國斌邀約被告子○
    ○見面，4人即相約於當天凌晨在忠孝東路6段之薑母鴨店餐
    敘，且被告子○○確有依約前往等情，業據寅○○、周正忠
    、廖國斌等人於原審審理時一致證述明確（原審卷三第
    192、199、212、218、295頁），且觀諸寅○○與洪文從於
    93年2月17日下午5時13分之通話內容，當洪文從詢及寅○○
    「昨天處理的怎麼樣？」，寅○○即告以「昨天真的有趣味
    就對，後來說去吃薑母鴨，後來他說要吃薑母鴨，他們總務
    說要先跟我去吃，先跟我講一講，他老闆再來找我，他老闆
    差不多1點多2點才有空，後來他們昨天提早下班，12點多就
    有空，後來他們總務就說載他老闆過去，順便要那個，啊我
    死，我都沒有看過，他們2、3個我都沒有看過，我要怎麼辦
    ，……後來我就邀阿忠去，其實他們稍微知道，我就照我們
    當時說的，說他現在只是我們幹部這樣而已，他說沒關係啦
    ，那個他也不管啦！後來就是這樣跟他在那邊喝，啊他跟我
    一樣大，59年次的，感覺不錯，昨天跟他喝到酒醉，喝到快
    4點耶……。」，此有原審95年7月10日勘驗筆錄在卷可參（
    原審卷二第248頁）。而上述「總務」係指廖國斌、「老闆
    」則為被告子○○，亦據寅○○到庭證述無訛（原審卷三第
    200頁），顯見被告子○○確有出席前述薑母鴨店之飲宴，
    否則被告寅○○豈需在事後與洪文從之電話交談中無中生有
    編造出與子○○飲酒之情節？又何能得知子○○為59年次之
    私人資料？被告子○○一再否認與寅○○、周正忠、廖國斌
    等人在薑母鴨店見面，顯不足採。至被告寅○○、周正忠、
    廖國斌等人於原審作證時，就當天在薑母鴨店係如何分配座
    位、點用何種酒類、由何人付帳等細節，雖未能明確證述，
    或有若干差異，然核諸上開事項實屬聚會中枝微末節之瑣事
    ，在經歷近3年過後，本難期每位親身參與之人均保有相同
    清晰之記憶，自不能僅以寅○○、周正忠、廖國斌就前開問
    題之陳述不盡相同，即否認其等證詞之真實性，併此說明。
 (二) 被告子○○辯稱: 其當日凌晨0時至2時間係擔服巡邏勤務，
    不可能前往薑母鴨店與寅○○等人會面云云。並舉橫科派出
    所93年2月17日勤務分配表、值班交接登記簿、巡邏簽章表
    等之記載（原審卷二第115-120、174頁）；及聲請本院調
    取橫科派出所93年2月16日00時至93年2月17日24時工作記錄
    簿，並傳喚證人卯○○、庚○○、己○○、壬○○、丑○○
    、乙○○等人為證。然查：觀諸上開巡邏簽章表之填寫方式
    ，乃巡邏員警每至一巡邏定點時，以手寫方式記錄抵達之時
    間並簽名，而非以電子或機械式之設備顯示簽到時間，則該
    填寫之時間是否與事實相符，已非能盡信；且證人廖國斌亦
    到庭結證稱該簽章表係每10天彙整1次，由被告子○○核章
    後送交分局保管，在尚未送至分局前均有機會補簽或更改等
    語（原審卷三第288頁以下），則被告子○○既為事後負責
    核章之主管，自無可能坐視其簽章表之記錄與勤務分配表之
    記載出現歧異，從而，僅憑上開自行填寫之巡邏簽章表，應
    不足以排除被告子○○當日曾至薑母鴨店參與寅○○等人聚
    會之可能。至卷附值班人員交接登記簿中（原審卷二第120
    頁），被告子○○僅在93年2月17日凌晨0時有簽名之記錄，
    而依寅○○與洪文從之前揭通話內容可知，被告子○○與廖
    國斌到達將薑母鴨店之時間係在93年2月17日凌晨0時至1時
    之間，並持續至接近凌晨4時始離開，故該簽名記錄與被告
    子○○至薑母鴨店之時間既無衝突之處，自無從作為認定被
    告子○○未參與薑母鴨店聚會之證據。證人己○○雖於原審
    到庭證稱其於93年2月17日凌晨2時值班交接時，確有清點槍
    枝數目並如實登載等語（原審卷三第207、208頁），然其僅
    係於接班之2時許清點槍枝，至於被告子○○在該時間以前
    之何時領槍、何時還槍，並未顯示於該交接登記簿，亦非己
    ○○所能知悉，是依證人己○○前揭證詞，仍無法證明被告
    子○○於93年2月17日凌晨有何無法出席薑母鴨聚會之情事
    。又該證人己○○於本院詰問時雖稱：伊在93年2月17日2時
    交接班時，出勤2把槍，有伊與丑○○領，其他槍都在槍櫃
    ，表示前面的執勤人員均已歸還槍彈等語，仍無法證明被告
    子○○何時領槍，何時還槍甚明。另前一班值勤人員之證人
    張明益雖證稱：伊在93年2月17日0時至2時還槍等語，惟被
    告子○○領有槍彈，亦難排除於93年2月17日凌晨出席薑
    母鴨聚會之可能。至證人卯○○證稱：所內工作記錄簿都是
    員警寫，如果所長寫，員警就不會寫等語，惟本院調取之工
    作紀錄簿93年2月17日0時至2時，己有員警戊○○簽名，被
    告子○○確又於其旁補簽名，是該工作記錄簿之記載，其真
    實性堪疑。又證人戊○○雖證稱：伊與子○○在93年2月17
    日凌晨1時27分巡邏當時就於巡邏表簽名等語，惟屬非虛
    ，亦難排除黃光於當時凌晨參加薑母鴨聚會之情事。此外證
    人丑○○、壬○○、己○○、庚○○、卯○○等人就擔任巡
    邏勤務時，如何於簽到表簽名各節；及證人王含璽就如何定
    期審核巡邏簽到表乙節，均尚難據為有利被告子○○之認定
    ，是被告子○○前開辯解，應無足取。
 (三) 被告子○○在經由洪文從得知寅○○等人欲在其轄區內開設
    橫科電玩店乙事後，曾交代廖國斌先向電玩業者表示若欲開
    店，需按月交付70,000元予橫科派出所，嗣又因考慮尚須打
    點派出所巡佐及駐區督察各5,000元，而將上開賄款金額提
    高為80,000元，嗣93年2月17日凌晨寅○○、周正忠、子○
    ○、廖國斌等人在薑母鴨店餐敘時，寅○○主動表示願就駐
    區督察部分提高為10,000元，故最後議定每月交付予橫科派
    出所之賄款金額為85,000元，其中駐區督察10,000元部分由
    子○○轉交，子○○並表示日後相關事宜均由廖國斌負責聯
    繫，且附帶該電動玩具店內不可有毒品、不得讓「湯文彥」
    入股、副分局長不能有意見等條件後，允許寅○○、周正忠
    等人在其轄區開設賭博電玩等情，業據證人周正忠、廖國斌
    於原審審理時證述綦詳（原審卷三第217-220頁、第302-303
     頁）。至證人寅○○於原審審理時雖證稱薑母鴨店之聚會
    目的本係欲討論橫科電玩店之事，但當天只有喝酒聊天，並
    未提及行賄金額，係從薑母鴨店出來時，周正忠始告知其賄
    款金額為每月85,000元云云（原審卷三第197頁），然此與
    其於偵查中所稱：「…到薑母鴨店時，廖國斌先介紹我與子
    ○○認識，之後子○○便說由廖國斌代表子○○與我們接洽
    ，當天我們有談到『公關費』的事情，子○○另外提出3 個
    條件，他說如果『老二』知道我們開電玩店的事時，『老二
    』如果說要查緝，他們還是要查，另外電玩店內不許『湯文
    彥』入股，而且店內不能有毒品，隔天我們就把這3個條件
    告訴洪文從，…」等語（93偵5080號偵查卷三第306、307
    頁），並不相符，且參以寅○○於93年2月17日下午5時13分
    與洪文從通話時，亦曾提及「…對啊！都跟他說好了，都叫
    我月底時去找他們阿斌就可以了，對啊！照當時說的這樣…
    喔！他有3個條件說，老二不要來囉唆就沒問題…第2就是小
    湯，他說不能去店裡…第3他就說那些有的沒的，我們控制
    住就好了…」等語，有原審95年7月10日勘驗筆錄附卷可佐
    （原審卷二第249頁），顯見當日薑母鴨店聚會時，被告子
    ○○確曾與寅○○等人談及「公關費」之金額及開設橫科電
    玩店之3項條件等事宜，並非寅○○於原審所稱僅係喝酒聊
    天而已，故寅○○於原審所為之證述容有不實，不足採信，
    而應以廖國斌、周正忠所為之證述較為可採。是被告子○○
    不僅參與93年2月17日凌晨與寅○○、周正忠、廖國斌等人
    於薑母鴨店之聚會，並於席間討論確認橫科電玩店行賄橫科
    派出所之金額為85,000元，及開設該電玩店之3項條件等情
    ，堪以認定。另證人寅○○及周正忠於原審雖均證稱於薑母
    鴨店時，其等並未向被告子○○表明要「行賄」橫科派出所
    ，子○○亦未向其等表示需「行賄」橫科派出所等語（原審
    卷三第193、213頁），然有關行賄橫科派出所之事，早於薑
    母鴨店會面前，已由被告子○○指示廖國斌向周正忠告知行
    賄之金額，該次聚會僅係確定增加巡佐及駐區督察後之最後
    金額，已如前述，故雙方就行賄一事既已有相當之默契，自
    無需於薑母鴨店之公開場合，再重新提出「行賄」此敏感字
    眼，其理甚明，是被告子○○否認知悉行賄之事，亦不足採
    。
 (四) 又上開薑母鴨店聚會結束後，因行賄金額已確定，故橫科
    電玩店即推由周正忠自93年2月底在臺北市○○○路○段其住
    處附近之巷內、93年3月31日在臺北市○○○路○段12巷58
    弄3號1樓洗車廠前、同年5月1日在橫科派出所對面白雲國小
    圍牆旁、5月29日在橫科派出所後停車場內，將93年3 月至6
    月份之賄款每月各85,000元交付予廖國斌，此業據寅○○、
    周正忠、廖國斌3人一致證述屬實（原審卷三第195、220 、
    221、304頁），復有法務部調查局人員於93年3月31日及同
    年5月1日跟監時拍攝之照片共7張附卷足憑（93偵5080號偵
    查卷一第89、91-92之1頁），堪信為真。被告子○○雖否認
    其曾收受廖國斌所轉交每月40,000元之賄款；然查廖國斌每
    月收受周正忠交付之賄款後，即將其中40,000元交予被告子
    ○○，此業據廖國斌於原審審理時證述明確（原審卷三第29
    8、299頁），且子○○既早已知悉寅○○、周正忠等人欲開
    設橫科電玩店，並指示廖國斌告知其等行賄之金額，又親自
    參與薑母鴨店之聚會，與寅○○等人確認行賄橫科派出所之
    總金額及開設電玩店之條件等，自無可能在廖國斌收受橫科
    電玩店之賄款後，任由廖國斌一人獨得，是廖國斌證稱其均
    按月將其中40,000元賄款交付被告子○○等語，應堪採信。
    又被告廖國斌與被告子○○係收受賄賂罪之共同正犯，故廖
    國斌之證述固不得作為認定被告子○○有罪之唯一證據，然
    被告子○○確有收受廖國斌轉交之賄款，除依廖國斌之證詞
    外，另有寅○○、周正忠前開關於被告子○○曾參與薑母鴨
    店餐敘等之證詞，及寅○○與洪文從於93年2月17日之電話
    通聯內容等補強證據，而該等補強證據所顯示之事實即被告
    子○○確實知悉並參與賄款金額之商訂乙節，與廖國斌前開
    證述相互參酌後，已足使被告子○○收受賄賂之事實獲得確
    定，是本件非僅憑廖國斌之證詞，作為認定被告子○○有罪
    之唯一證據，附此說明。綜上所述，被告子○○之犯罪事證
    明確，其犯行洵堪認定，應依法論科。
 (五) 被告子○○收受前述賄款時，係臺北縣政府警察局橫科派出
    所警員，為依法令服務於地方自治團體所屬機關而具有法定
    職務權限之公務員，且係有調查犯罪職務之人員，對轄區內
    之非法賭博性電玩均負有查緝取締之責。又被告子○○行為
    後，刑法第10條第2項關於公務員之定義，雖將原條文「依
    法令從事於公務之人員」修正為「依法令服務於國家、地方
    自治團體所屬機關而具有法定職務權限，以及其他依法令從
    事於公共事務，而具有法定職務權限者」及「受國家、地方
    自治團體所屬機關依法委託，從事與委託機關權限有關之公
    共事務者」，惟無論修法前、後，被告子○○行為時之身分
    均符合刑法上所稱之公務員，而貪污治罪條例第2條雖亦於
    被告子○○行為後，將「依據法令從事公務之人員，犯本條
    例之罪者，依本條例處斷；其受公務機關委託承辦公務之人
    ，犯本條例之罪者，亦同。」之規定，修正為「公務員犯本
    條例之罪者，依本條例處斷。」，然此僅係為配合上開刑法
    公務員定義修正所為之文字變動，被告子○○依修正前後條
    文均係貪污治罪條例第2條所謂之公務員。核被告子○○明
    知寅○○等人將在其轄區內開設非法之橫科電玩店，仍自93
    年2月底至5月間，按月收受橫科電玩店交付之賄款，以作為
    不予查緝橫科電玩店之對價，係犯貪污治罪條例第4條第1項
    第5款之對於違背職務之行為收受賄賂罪，其期約賄賂之低
    度行為為收受賄賂之高度行為所吸收，不另論罪。被告子○
    ○與廖國斌就收受橫科電玩店前開賄款部分，有犯意聯絡及
    行為分擔，為共同正犯 (被告子○○行為後，刑法第28條有
    關共同正犯之規定雖經修正，然僅屬文字修改，對被告子○
    ○是否為共同正犯並無實質影響，自無庸為新舊法之比較)
    。又被告子○○前後4次違背職務收受賄賂之犯行，時間緊
    接，方法相同，觸犯構成要件相同之罪，顯係基於概括犯意
    為之，依其行為時刑法第56條之規定，應論以連續犯，惟其
    行為後，上開規定業經刪除，經比較新舊法結果，應以修正
    前連續犯之規定對被告子○○較為有利，依刑法第2條第1項
    前段之規定，自應適用其行為時即修正前刑法第56條之規定
    ，認屬連續犯，以一罪論，並加重其刑（法定本刑為無期徒
    刑部分除外）。被告子○○為有調查犯罪職務之人員，其犯
    貪污治罪條例第4條第1項第5款之罪，依同法第7條規定，應
    遞加重其刑（法定本刑為無期徒刑部分除外）。
  (六)原審認事證明確，適用上開規定，並審酌被告子○○身為警務
    人員，肩負打擊犯罪維護治安之重任，且為派出所主管，更應
    以身作則、樹立風範，竟不知廉潔自持，以派出所主管身份指
    揮下屬與不法業者勾結聯繫，並多次收受非法電玩業者之賄賂
    ，不僅助長電玩業者之不法行為，影響社會治安，亦嚴重敗壞
    警風，有損公務員形象，惡性重大，且始終否認犯行，對事實
    真相多所推託隱瞞，毫無悔意，及其犯罪之動機、目的、方式
    、生活狀況、素行、智識程度、收賄次數及金額等一切情狀，
    量處有期徒刑12年，並宣告褫奪公權5年（褫奪公權適用法條
    部分，引用前有關被告寅○○等人部分之論述）。另敘明共同
    正犯因犯罪所得之贓額應合併計算，其應追繳沒收者，亦應就
    其總額諭知追繳沒收，被告子○○個人分得之金額雖僅有16萬
    元，然其與廖國斌共同收賄之金額既達34萬元，仍應就全部收
    賄金額沒收追繳，又共同被告廖國斌既已將34萬元全數繳交，
    詳如原判決所述，自僅需依貪污治罪條例第10條第1項之規定
    為連帶「沒收」之諭知，而無庸再予「追繳」，附此敘明。已
    於判決理由詳予論述，經核認事用法及量刑均無不合。被告子
    ○○提起上訴，仍否認犯罪，應認為無理由，而予駁回。
(七)公訴意旨另以：被告子○○與廖國斌於93年4月24日邀約周
    正忠至「天然茶莊」見面，以寅○○等人得在橫科派出所轄
    區內開設電玩店，均係吳柏鏢從中牽線介紹為由，要求周正
    忠等人須另行支付30,000元向吳柏鏢致意，因周正忠誤以為
    係須「按月」給付，遂當場表明無法答應，須再與其他股東
    協商，被告子○○隨即指示廖國斌轉告周正忠，要求周正忠
    立即將橫科電動玩具店歇業。嗣經周正忠與寅○○商議後，
    於同年4月28日由周正忠支付30,000元予廖國斌轉交子○○
    ，子○○始指示廖國斌通知周正忠等人可回復營業，廖國斌
    遂於4月29日以電話通知寅○○及周正忠得恢復營業。又被
    告子○○於收受賄賂後，於93年5月1日接獲南港分局欲跨區
    至汐止分局橫科派出所辦案之訊息後，隨即令廖國斌通知周
    正忠，使周正忠得知此訊息後，暫時將橫科電玩店歇業，以
    逃避南港分局之查緝，因認被告子○○就前述30,000元部分
    ，涉犯貪污治罪條例第4條第1項第5款違背職務收受賄賂罪
    嫌，另就洩漏越區辦案訊息部分，涉犯刑法第132條第1項洩
    漏國防以外秘密罪嫌等語。惟查：
  (1)有關被告子○○收取前開30,000元致意金部分
    按刑法上之收受賄賂罪，以他人有行賄之事實為前提，若他
    人所交付之物，並非基於行賄意思，則其物即非賄賂，自無
    賄賂之可言，故賄賂之不法報酬必須與公務員之職務行為或
    違背職務行為具有一定之對價關係，苟非關於職務行為或違
    背職務行為之報酬，即不得謂為賄賂（最高法院90年度台上
    字第6784號判決意旨參照）。查被告子○○、廖國斌要求被
    告寅○○等人致贈吳柏鏢30,000元之緣由，業據廖國斌於原
    審結證稱：「（3萬元之用途？）在薑母鴨店時，子○○有
    告訴寅○○，同意讓他們開設橫科電玩店，是給鏢哥面子，
    並且要寅○○對鏢哥有所表示，但是到4月24日時子○○要
    我約周正忠在天然茶莊見面，見面時我才知道寅○○還沒有
    送禮給鏢哥，所以該3萬元是在天然茶莊之後，大家說好，
    由子○○代業者送給鏢哥的款項。」等語（原審卷三第299
    頁），是上開3萬元之目的乃在餽贈「鏢哥」，以表達感謝
    其從中牽線介紹之意，尚非以此作為要求被告廖國斌或子○
    ○作何違背職務行為之對價甚明，又此一餽贈感謝鏢哥之用
    意及目的，在廖國斌、子○○、周正忠、寅○○等人間均有
    一致之共識，則被告寅○○與周正忠既非基於「行賄」之意
    思而交付上開30,000元，被告廖國斌與子○○亦非基於「收
    賄」之意思收受該筆款項，揆諸前揭說明，該30,000元自非
    賄賂，此外，復查無其他證據足以證明被告寅○○及周正忠
    係基於行賄之意思而交付上開30,000元予被告廖國斌與子○
    ○，揆諸前揭說明，原應為無罪之諭知，惟公訴意旨認此部
    分與前開業經本院認定有罪之被告收受賄賂部分，有連續犯
    之裁判上一罪關係，爰均不另為無罪之諭知。
  (2)有關洩漏越區辦案訊息部分
    廖國斌於原審審理時，雖證稱其於93年5月1日係受被告子○
    ○之指示，而將南港分局越區辦案之訊息洩漏予周正忠等語
    （原審卷三第311頁），然為被告子○○所否認，查有關越
    區辦案之通報流程，係由該越區辦案之分局先傳真「越區辦
    案通報單」至該區域之管轄派出所，由該所人員通知巡邏之
    警員，以避免自己人發生衝突，之後交給所長或副所長核章
    ，如所長或副所長不在，即將該通報單貼在公布欄，故知悉
    跨區辦案之訊息者並不限正副所長等情，業據證人即橫科派
    出所員警張正隆到庭證述明確（原審卷三第208頁），且觀
    諸卷附越區辦案通報單所載「0501/1830傳真橫科所，由洪
    重男接收，並轉知主管及同仁知悉，注意轄內狀況」等語（
    原審卷二第185頁），亦可知該越區辦案之訊息確已轉告橫
    科所同仁週知，顯非僅被告子○○所得知悉，是廖國斌所稱
    其拿不到越區辦案通報單，係被告子○○告知該訊息並要其
    通知周正忠等語，是否屬實，殊非無疑。此外，復查無其他
    證據足以證明係被告子○○指示廖國斌將南港分局跨區辦案
    之訊息洩漏予周正忠，原應為無罪之諭知，惟公訴意旨認此
    部分與前開業經本院認定有罪之違背職務收受賄賂罪部分，
    有牽連犯之裁判上一罪關係，亦不另為無罪之諭知，附此敘
    明。
三、被告丁○○部分：
    訊據被告丁○○矢口否認有違背職務收受賄賂之犯行，辯稱
    ：其從未收受寅○○交付之賄款，僅曾代收寅○○欲交給派
    出所同事黃福源的太太的外祖母過世之奠儀7,000 元，惟其
    嗣後認為寅○○與亡故者之關係太遠，故已委請蔡志騏將前
    開奠儀返還寅○○，其並未收賄，亦不知大汐止遊樂場有非
    法經營之情形云云。經查:
 (一) 有關被告寅○○自92年12月起至93年5月止，在社后派出所
    附近，按月交付50,000元賄款予被告丁○○，其中93年2月2
    日丁○○並以代寅○○購買賽鴿為由，要求寅○○再多支付
    20,000元賄款，合計被告丁○○共收取320,000 元賄款等情
    ，業據被告寅○○於原審審理時以證人身分到庭結證明確（
    原審卷三第178-180頁），核與原審勘驗被告寅○○與丁○
    ○於93年2月2日之通話錄音內容相符（原審卷三第81、82
    頁勘驗筆錄），復有法務部調查局93年2月2日及5月2日之跟
    監照片在卷可佐（93偵5080號偵查卷一第79-8 2頁），上揭
    交付賄款之事實自堪以認定。又被告寅○○雖曾於調查中陳
    稱洪文從要其委託社后派出所所長侯瑛峰轉交2萬元給某駐
    區督察，然其並未見到侯瑛峰等語（93偵5080號偵查卷三第
    349頁），然此與被告寅○○是否按月交付賄款予被告丁○
    ○並無直接關係，且依寅○○前開陳述，其並未聯絡上侯瑛
    峰，最後亦未委由侯瑛峰轉交款項給他人，反係被告丁○○
    告知寅○○稱侯瑛峰已與他人談好云云（見同上頁數第4行
    ），可見被告寅○○與被告丁○○之關係顯較其與侯瑛峰之
    關係為佳，則其於原審證稱社后派出所僅認識丁○○，故向
    其行賄等語，自無何悖謬之處。另被告寅○○於調查或偵查
    中，就其開始行賄被告丁○○之時間，雖曾與原審所述略有
    不符（93偵5080號偵查卷一第325、340頁），然均包括92
    年12月至93年5月，則無二致，堪認定被告丁○○收受賄賂
    之期間為92年12月至93年5月；至本案查扣之帳冊資料，其
    中固有「國信」之記載，然此乃被告寅○○用以向股東報帳
    之用，並非實際交付金額，亦據寅○○證述明確（原審卷三
    第188頁），自不能因被告寅○○證述之賄款金額與帳冊記
    載不符，即認其所言不實。
 (二) 又證人蔡志騏雖於原審到庭證稱其曾於93年4、5月間受被告
    丁○○之託，將1包奠儀退還予寅○○云云（原審卷三第
    165、166頁），然觀諸其於93年8月30日調查局調查時曾明
    確表示：「（丁○○於93年4、5月間，有無透過你轉交東西
    給寅○○？）丁○○從來沒有委託我轉交任何東西給寅○○
    。」（93偵5080號偵查卷三第536頁），而斯時距離93年4
    、5月僅短短3、4個月之隔，倘確有受託轉交奠儀之事，應
    無可能在短時間內全然遺忘，卻又在事後突復記憶之可能。
    且其於偵查中及原審審理時，雖已改稱曾受被告丁○○之託
    將1包奠儀轉交予寅○○，然關於受託之時間，其在偵查中
    係稱：「（丁○○是何時託你轉交奠儀給寅○○？）應該是
    今年1、2月間給我的，我記得是在冬天，且離丁○○今年5
    月底被抓的時間很久，我確定不是在今年4、5月時，應該是
    在今年1、2月間給我的。」（93偵5080號偵查卷三第579 頁
    ），於原審審理時則稱：「（時間地點你現在還有無印象？
    ）93年4、5月。」、「（你如何記得是4、5月間？）因為93
    年1月底我老婆生小孩，所以有一段時間我沒有去派出所，
    過了2個月左右我才又去派出所，所以記得大約是4、5月間
    。」（原審卷三第166頁），在時間方面差異甚大，顯係為
    配合被告丁○○所稱係於93年4、5月間交付奠儀之說，而更
    易其詞，其證述內容，自不足採信。況查，被告丁○○於調
    查之初，完全否認與寅○○有任何金錢往來或相約見面之情
    事，亦否認於93年2月2日與寅○○有電話通聯（93偵5080
    號偵查卷一第157-160頁），嗣經送請法務部調查局鑑定93
    年2月2日監聽錄音中與被告寅○○對話者確係被告丁○○後
    （參93偵5080號偵查卷三第210頁），丁○○始改以前述轉
    交奠儀乙事為辯（93偵5080號偵查卷三第517頁），其真實
    性本堪質疑；且其既自稱係其主動告知寅○○派出所同事黃
    福源家中有人過世，而寅○○亦已將奠儀託其轉交，其竟未
    轉交黃福源，亦未詢問黃福源之意見，即逕將奠儀委由第三
    人蔡志騏退還寅○○，亦與常情有違；又訊之被告寅○○自
    始即堅決否認有委託被告丁○○代轉奠儀之情事（原審卷三
    第177頁），益徵被告丁○○所謂轉交奠儀之說，僅事後為
    將其與被告寅○○於93年2月2日見面及聯絡內容合理化之託
    詞，應不足採信。
 (三) 復查，被告寅○○於92年12月間第一次交付50,000元賄款
    予被告丁○○時，固係以「合資簽賭賽鴿」為名目，惟其於
    交付上開賄款前之92年11月間，即曾向丁○○提及「要多照
    顧我的店」、「我們一起賭，錢我出，有消息要告訴我」等
    語，其後並自92年12月間起至93年5月間，按月交付被告丁
    ○○50,000元，吳過信均未多言即收下等情，業據寅○○於
    原審審理時結證綦詳（原審卷三第183、184頁），是其交付
    前揭款項予被告丁○○之目的，實際上並非合資簽賭賽鴿，
    而係作為要求被告丁○○不予查緝其經營之大汐止遊樂場或
    洩漏查緝消息之對價，至為明確；且寅○○亦證稱其從未問
    過被告丁○○簽賭之結果（原審卷三第184頁），更與一般
    合資簽賭者關心輸贏結果之情形有異，顯見其真意本非簽賭
    ，而係行賄，而此亦為被告丁○○所明知，否則何以從未與
    寅○○討論並結算輸贏？另被告寅○○於93年2月2日交付予
    被告丁○○之賄款金額為70,000元，寅○○雖稱其中之20,
    000元係其委託被告丁○○買鴿子之用（原審卷三第180 、
    188頁），然寅○○實際上與被告丁○○並無合資簽賭賽鴿
    之關係，前已詳述，且寅○○亦自承其並不會養鴿，且沒有
    看到鴿子等語（見同上頁），是上開20,000元之真正目的亦
    非買鴿子，而係同樣基於使被告丁○○違背職務不予查緝大
    汐止遊樂場之目的所交付之賄款甚明，被告辯稱其縱有收受
    款項，亦屬簽賭及買鴿費用，並非賄賂云云，顯不足採。至
    依寅○○之證詞，被告丁○○雖從未親口承諾將依寅○○之
    要求不予查緝大汐止遊樂場，然被告丁○○既明知寅○○交
    付賄款之目的即在要求其違背職務對於大汐止遊樂場不予查
    緝，而仍予收受，自屬違背職務收受賄賂之行為無疑，尚不
    因有無親口承諾而有不同，併予敘明。
 (四) 末查，被告丁○○於92年12月間至93年5月間為臺北縣政府
    警察局汐止分局社后派出所之警員，此業據其自承不諱，則
    其對於轄區內之非法電子遊戲場或賭博性電玩店，自負有查
    緝取締之責，應為依法令服務於地方自治團體所屬機關而具
    有法定職務權限之公務員，且係有調查犯罪職務之人員。又
    被告丁○○雖辯稱其負責之管區僅包含汐止市○○街、中興
    路191號以後、明鋒街、民族街，而位於汐止市168號3樓之
    大汐止遊樂場則不在其轄區內，故查緝上開遊樂場非屬其職
    務範圍云云，然其所稱之「管區」應係指警察勤務條例第5
    條之「警勤區」，而依該法第12條第1項之規定，有關警勤
    區內之勤區查察，固係屬「個別勤務」，由警勤區警員專責
    擔任，然關於巡邏、臨檢、守望、值班及備勤等勤務，則為
    「共同勤務」，由服勤人員按勤務分配表輪流交替互換實施
    之；又其中「巡邏」包括在巡邏區內執行檢查、取締、盤詰
    及其他一般警察勤務，「臨檢」則包括於公共場所或指定處
    所、路段執行取締、盤查及有關法令賦予之勤務，警察勤務
    條例第11項亦定有明文，是被告丁○○既為社后派出所之警
    員，自需共同擔服該派出所轄區內巡邏、臨檢等勤務，並就
    不法之賭博電玩店執行查緝取締，而非以其個人之警勤區為
    限，至屬明確。又查大汐止遊樂場雖於93年1月20日、93年5
    月3日遭臺北縣政府聯合查報小組會同社后派出所員警稽查
    取締，嗣於93年5月29日再遭社后派出所警員執行臨檢，並
    查獲有違反電子遊戲場業管理條例之不法情事，有臺北縣政
    府對視聽歌唱等八種行業、電子遊戲場業及資訊休閒業管理
    管制卡在卷可稽（市調處卷二第111頁），然觀諸卷附93年1
    月20日、93年5月3日臺北縣政府聯合查報小組稽查電子遊戲
    場業記錄表（原審卷三第36、40 頁），及93年5月29日臺北
    縣政府警察局汐止分局臨檢記錄表（市調處卷二第105、106
    頁）之記載，社后派出所到場執行勤務之警員均非被告丁○
    ○，自不能據此謂被告丁○○已盡其查緝取締大汐止遊樂場
    之職責。此外，寅○○曾告知被告丁○○其經營之大汐止遊
    樂場係以合法掩護非法，該遊樂場只申請到機械式遊樂場之
    執照等語，亦據寅○○於原審審理時結證明確（原審卷三第
    182頁），且參以寅○○曾告以被告丁○○「要多照顧我的
    店」、「有消息要告訴我」等情，被告丁○○就寅○○所經
    營之大汐止遊樂場涉及非法賭博乙事，應無不知之可能，故
    其辯稱係因不知大汐止遊樂場有不法情事，始未予查緝云云
    ，亦不足憑採。從而，被告丁○○之犯罪事證明確，其犯行
    洵堪認定，應依法論科。
  (五)被告丁○○收受前述賄款時，係臺北縣政府警察局社后派
    出所警員，為依法令服務於地方自治團體所屬機關而具有法
    定職務權限之公務員，且係有調查犯罪職務之人員，對轄區
    內之非法賭博性電玩均負有查緝取締之責，應有貪污治罪條
    例之適用；至其行為後，刑法第10條第2項有關公務員定義
    及貪污治罪條例第2條有關適用該法之規定，雖經文字修正
    ，然不影響被告丁○○就貪污治罪條例之適用，前已詳述，
    茲不贅言。核被告丁○○自92年12月至93年5月間，明知寅
    ○○非法經營大汐止遊樂場，竟按月收受寅○○代表大汐止
    遊樂場交付之賄款50,000元，其中93年2月2日另多要求寅○
    ○給付20,000元，合計共收受賄款320,000元，以作為不予
    查緝大汐止遊樂場之對價，並因而違背職務不予查緝該遊樂
    場，係犯貪污治罪條例第4條第1項第5款之對於違背職務之
    行為收受賄賂罪，其行求、期約賄賂之低度行為為收受賄賂
    之高度行為所吸收，均不另論罪。又被告丁○○前後6次違
    背職務收受賄賂之犯行，時間緊接，方法相同，觸犯構成要
    件相同之罪，顯係基於概括之犯意為之，依其行為時刑法第
    56條之規定，應論以連續犯，惟其行為後，上開規定業經刪
    除，經比較新舊法結果，應以修正前連續犯之規定對被告丁
    ○○較為有利，依刑法第2條第1項前段之規定，應適用其行
    為時即修正前刑法第56條之規定，認屬連續犯，以一罪論，
    並加重其刑（法定本刑為無期徒刑部分除外）。被告丁○○
    為有調查犯罪職務之人員，其犯貪污治罪條例第4條第1項第
    5款之罪，依同法第7條規定，應遞加重其刑（法定本刑為無
    期徒刑部分除外）。
  (六)原審認事證明確，適用上開規定，並審酌被告丁○○身為警
    務人員，負有維護治安打擊犯罪之重任，竟不知廉潔自持、
    盡忠職守，為獲取不法利益，多次收受非法電玩業者之賄賂
    ，不僅助長電玩業者之不法行為，影響社會治安，亦破壞國
    家公務員形象，有悖全民託付與期待，惡性非輕，且自始否
    認犯行，編織各種藉口以圖飾責，毫無悔意，及其犯罪之動
    機、目的、方式、生活狀況、素行、智識程度、收賄次數及
    金額等一切情狀，量處有期徒刑11年，並宣告褫奪公權5年
    ，以資懲儆（褫奪公權適用法條部分，引用前有關被告寅○
    ○等人部分之論述)。另敘明被告丁○○犯違背職務收受賄
    賂罪所得之財物32萬元，應依貪污治罪條例第10條第1項、
    第2項之規定，予以追繳沒收，如全部或一部無法追繳時，
    以其財產抵償之。已於判決理由詳予論述，經核認事用法及
    量刑均無不合。被告丁○○提起上訴，仍否認犯罪，應認為
    無理由，而予駁回。
四、被告丙○○、癸○○、戊○○部分公訴意旨略以：被告丙○
    ○係臺北縣政府警察局汐止分局橫科派出所之副所長、被告
    癸○○係該派出所之巡佐、被告戊○○係該派出所之警員並
    負責處理該所庶務，對轄區內之非法賭博性電玩均負有查緝
    取締之責，亦均為依據法令從事公務且有調查犯罪職務之人
    員。緣被告周正忠、寅○○等人欲在橫科派出所轄區內之開
    設橫科電玩店，乃於93年2月17日凌晨與橫科派出所所長即
    被告子○○、該所警員即被告廖國斌在臺北市○○○路○段
    薑母鴨店見面，約定由橫科電玩店按月支付橫科派出所賄款
    85,000元，其中被告子○○、廖國斌、丙○○、癸○○、戊
    ○○等人各分得40,000元（含駐區督察10,000元）、10,000
    元、10,000元、5,000元、20,000 元。嗣被告周正忠即依約
    於93年2月底在臺北市○○○路○段其住處附近之巷內、93年
    3月31日在臺北市○○○路○段12巷58弄3號1樓洗車廠前、同
    年5月1日在橫科派出所對面白雲國小圍牆旁、5月29日在橫
    科派出所後停車場內，將93年3月至6月份之賄款每月各
    85,000元交付予被告廖國斌，被告廖國斌收受前揭款項後，
    隨即在橫科派出所內按月將前揭款項中之10,000元交付予被
    告丙○○、5,000元交付予被告癸○○、20,000元交付予被
    告戊○○。總計被告丙○○共收受賄賂40,000元、癸○○共
    收受賄賂20,000元、戊○○共收受賄賂80,000元，且其等於
    收受前揭賄款後，即違背查緝取締非法電玩之職責，對周正
    忠等人所經營之橫科電玩店，不予查緝，因認被告丙○○、
    癸○○、戊○○等人均涉犯貪污治罪條例第4條第1項第5款
    對於違背職務之行為收受賄賂罪等語。惟按犯罪事實應依證
    據認定之，無證據不得認定犯罪事實，刑事訴訟法第154條
    第2項定有明文。又認定不利於被告之事實，須依積極證據
    ，苟積極證據不足為不利於被告事實之認定時，即應為有利
    於被告之認定，更不必有何有利之證據；且刑事訴訟法上所
    謂認定犯罪事實之積極證據，係指適合於被告犯罪事實之認
    定之積極證據而言，雖不以直接證據為限，間接證據亦包括
    在內，然而無論直接或間接證據，其為訴訟上之證明，須於
    通常一般之人均不致有所懷疑，而得確信其為真實之程度者
    ，始得據為有罪之認定，倘其證明尚未達到此一程度，而有
    合理之懷疑存在時，自不能以推測或擬制之方法，以為有罪
    裁判之基礎，最高法院30 年度上字第816號、29年度上字第
    3105號、40年度臺上字第86號、76年度臺上字第4986號判例
    可資參照。公訴人認被告丙○○、癸○○、戊○○涉有上揭
    犯行，無非以共同被告廖國斌之證詞、丙○○之測謊報告書
    ，及周正忠於原審審理時證稱廖國斌曾告知賄款中之5,000
    元係要給新來的巡佐等，為其論據。然訊據被告丙○○、癸
    ○○、戊○○均堅決否認有違背職務收受賄賂之犯行，辯稱
    ：其等從未收受廖國斌轉交之賄款，亦不知橫科派出所轄區
    內有橫科電玩店，並非故意不予查緝等語。經查：
  (一)按刑事訴訟法第156 條第2 項規定「被告或共犯之自白，不
    得作為有罪判決之唯一證據，仍應調查其他必要之證據，以
    察其是否與事實相符」，其立法旨意乃在防範被告自白或共
    犯之虛擬致與真實不符，故對自白在證據上之價值加以限制
    ，明定須藉補強證據以擔保其真實性。又上開所謂共犯，應
    包括任意共犯及必要共犯，因利用共犯之自白或其他不利於
    己之陳述，為認定被告犯罪之證據，不特與利用被告自己之
    自白作為其犯罪之證明同有自白虛偽性之危險，亦不免有嫁
    禍於被告而為虛偽供述之危險。再法院就被告本人之案件調
    查共同被告時，該共同被告準用有關人證之規定，刑事訴訟
    法第287 條之2 復定有明文，該法條既稱準用有關人證之規
    定，則法院就被告本人之案件調查共同被告時，該共同被告
    雖準用有關證人之規定而予具結，但應不影響其仍為共同被
    告之身分，故此時應仍有刑事訴訟法第156 條第2 項規定之
    適用（最高法院93年度臺上字第5560號判決意旨參照）。是
    被告廖國斌於原審審理時，就被告丙○○、癸○○、戊○○
    等人是否收賄等節，雖係以證人之身分接受調查詰問，並依
    法具結，然其既同屬本案之共同被告，揆諸前揭說明，自仍
    有刑事訴訟法第156條第2項規定之適用，亦即不能以其不利
    於被告丙○○等人之證詞作為認定其等犯罪之唯一證據，先
    予敘明。
  (二)查原審共同被告廖國斌於原審審理時，就其收受橫科電玩店
    每月給付之85,000元賄款後，隨即將其中10,000元交付予被
    告丙○○、5,000元交付予被告癸○○、20,000交予被告戊
    ○○等情，固均已證述明確（原審卷三第288-293、309、
    310 、313-322頁），然依前揭說明，其證詞本不能作為認
    定被告丙○○等人有罪之唯一證據，且觀諸其對於各次交付
    賄款之時間、地點等，多已稱不復記憶（原審卷三第289、
    290、313、321頁），則其證詞是否與事實相符，自仍需有
    其他補強證據佐證，始足認定。惟依公訴人所舉前開補強證
    據，其中丙○○之測謊報告書不具證據能力，前已詳述；另
    周正忠於原審審理時雖證稱廖國斌曾告知賄款中之5,000元
    係要給新來的巡佐等語（原審卷三第221、222頁），然此僅
    係廖國斌承子○○之指示，告知周正忠原預計之賄款金額
    70, 000元需再增加巡佐之部分，並不能作為廖國斌事後已
    將5,000元轉交予被告癸○○之證據，且周正忠亦證稱其並
    未目睹廖國斌將賄款轉交予被告丙○○等人，廖國斌亦未向
    其回報轉交賄款之情形等語（原審卷三第227、231頁），是
    周正忠前開證詞，自不足以證明被告丙○○等人確有收受廖
    國斌所轉交之賄款，亦無法佐證廖國斌上揭不利於被告丙○
    ○等人之證詞是否屬實。此外，復查無其他證據足以證明被
    告丙○○、癸○○、戊○○有收受賄賂之情事，自不能僅憑
    共同被告廖國斌所為不利之證詞，遽入被告丙○○等人於罪
    。本案既不能證明被告丙○○、癸○○、戊○○等人犯罪，
    原審為其等無罪判決之諭知經核並無違誤。檢察官提起上訴
    仍執詞認被告丙○○、癸○○、戊○○等人確有收受賄賂之
    犯行，指摘原判決此部分不當，應認為無理由，而予駁回。
據上論斷，應依刑事訴訟法第369條第1項前段、第368條、第364
條、第299條第1項前段、第300條、貪污治罪條例第11條第1項、
第3項、第4項後段、第17條、電子遊戲場業管理條例第22條、第
15條，刑法第2條第1項前段及但書、第11條、第28條、第266 條
第1項前段、第2項、第37條第2項、第47條第1項、第38條第1項
第2款，修正前刑法第56條、第55條、第51條第5款、中華民國96
年罪犯減刑條例第2條第1項第3款、第7條第1項第2項、第14條，
刑法施行法第1條之1，判決如主文。
本案經檢察官賴俊雄到庭執行職務。
中    華    民    國    97    年    1    月    10    日
                  刑事第十六庭  審判長法  官  葉騰瑞
                                      法  官  莊明彰
                                      法  官  吳鴻章
以上正本證明與原本無異。
公務員對於違背職務之行為受賄賂、不具公務員之身分對於公務
員關於違背之行為如不服本判決，應於收受送達後十日內向本院
提出上訴書狀，其未敘述上訴之理由者並得於提起上訴後十日內
向本院補提理由書（均須按他造當事人之人數附繕本）。
其他部分不得上訴。
                                      書記官  魏淑娟
中    華    民    國    97    年    1     月    10    日
附錄：本案論罪科刑法條全文
貪污治罪條例第11條
對於第 2 條人員，關於違背職務之行為，行求、期約或交付賄賂
或其他不正利益者，處1年以上7年以下有期徒刑，得併科新臺幣
3百萬元以下罰金。
對於外國、大陸地區、香港或澳門之公務員，就跨區貿易、投資
或其他商業活動有關事項，為前項行為者，處5年以下有期徒刑
或科新臺幣1百萬元以下罰金。
不具第 2 條人員之身分而犯前二項之罪者，亦同。
犯前三項之罪而自首者，免除其刑；在偵查或審判中自白者，減
輕或免除其刑。
在中華民國領域外犯第 1 項、第 2 項之罪者，不問犯罪地之法
律有無處罰規定，均依本條例處罰。
貪污治罪條例第17條
犯本條例之罪，宣告有期徒刑以上之刑者，並宣告褫奪公權。
電子遊戲場業管理條例第22條
違反第 15 條規定者，處行為人 1 年以下有期徒刑、拘役或科或
併科新台幣 50 萬元以上 250 萬元以下罰金。
電子遊戲場業管理條例第15條
未依本條例規定辦理營利事業登記者，不得經營電子遊戲場業。
中華民國刑法第266條
（普通賭博罪與沒收物）
在公共場所或公眾得出入之場所賭博財物者，處 1 千元以下罰金
。但以供人暫時娛樂之物為賭者，不在此限。
當場賭博之器具與在賭檯或兌換籌碼處之財物，不問屬於犯人與
否，沒收之。
附表一
┌───────┬──────────────────┐
│  編     號   │    查    扣    物    品            │
├───────┼──────────────────┤
│      1       │「滿天星」11台 、「超九」22台、「鑽 │
│（93/5/3大汐止│ 列列車」1 台、「滿貫大亨」1 台、「 │
│ 遊樂場）     │ 動物奇觀二代」6 台、「777 連線」4  │
│              │ 台、「霹靂名銖」3 台、「OKBABY」9  │
│              │ 台、「WINNER」6 台、「節奏機」1 台 │
│              │ 、「賽車台二人座」2 台、「海盜旗船 │
│              │ 長」1 台、「滑雪高手」1 台、「射擊 │
│              │ 機」5 台等電子遊戲機共73台         │
│              │                                    │
├───────┼──────────────────┤
│      2       │「PK」10台、「超八」10台、「超九」10│
│（93/5/31 大汐│ 台、「神仙老大」4 台、「鑽石列車」5│
│ 止遊樂場）   │ 台、「滿貫大亨」5 台、「水果連線」3│
│              │ 台、「黃金舞台」6 台、「水果恐龍」6│
│              │ 台、「賓果行星」1 台等電子遊戲機（ │
│              │ 含IC板）共60台，賭資412,580 元、客 │
│              │ 戶資料16冊、保留記錄簿1 冊、現金兌 │
│              │ 換卡31張、娛樂卡29張、會員卡及點數 │
│              │ 卡1 袋、代幣3 袋又425 枚、當日帳25 │
│              │ 張。                               │
├───────┼──────────────────┤
│      3       │「彈珠台」7 台、「梭哈」11台、「拉霸│
│（95/5/31滋滋 │ 」6台、「水果盤」8 台、「麻將」電玩│
│ 脆便利商店） │ 1 台、「小瑪莉」電玩1 台等電子遊戲 │
│              │ 機（含IC版）共34台、IC版21片、收支 │
│              │ 明細1 張、機台抄表明細1 張、現金借 │
│              │ 支單1 冊、帳簿3 冊                 │
├───────┼──────────────────┤
│      4       │ 新東海會員簿3 冊、客戶欠款明細1 本 │
│（93/5/31 莊文│ 帳冊6 張、每日來客登記簿1 冊、營業 │
│ 啟住處）     │ 額明細表1 冊                       │
│              │                                    │
├───────┼──────────────────┤
│      5       │ 電子遊戲機共26台、賭資26,155元、數 │
│（93/5/31 橫科│ 位相機1 台、空白開分禮券1 袋、會員 │
│ 電玩店）     │ 開贈記錄表1 冊、日報表1 冊、會員記 │
│              │ 錄表1 冊、遠傳電信易付卡5 包、空白 │
│              │ 保留單3 張、會員名冊1 冊、開分錄影 │
│              │ 記錄4 捲、計分標準表1 張、收支簿1  │
│              │ 冊、電子遊戲機使用說明1 冊、空白借 │
│              │ 款合約書6 張、贈分方式說明海報4 張 │
│              │ 、筆記1 張、開分禮券2 張、贈分條8  │
│              │ 張、電子遊戲機主機板36片           │
├───────┼──────────────────┤
│      6       │ 會員開贈記錄表1 冊、開分員求職表8  │
│（93/5/31 周正│ 張。                               │
│ 忠住處）     │                                    │
├───────┼──────────────────┤
附表二
┌──┬───────┬───────┬───────┐
│編號│電 動 玩 具 店│朱德廉收賄金額│賄款交付流程  │
│    │名 稱         │及時間        │              │
├──┼───────┼───────┼───────┤
│ 1  │百原超商（臺北│92年10月間收受│92年10月份之賄│
│    │縣新莊市○○路│3萬元、92年11 │款由陳錦元交付│
│    │221 號1 樓，負│月至93年6月按 │洪文從，洪文從│
│    │責人：陳錦元）│月收受2 萬元，│轉交寅○○，劉│
│    │              │共計19萬元    │國中再交付朱德│
│    │              │              │廉。92年11月份│
│    │              │              │後之賄款由陳錦│
│    │              │              │元交付寅○○，│
│    │              │              │寅○○再交付朱│
│    │              │              │德廉          │
├──┼───────┼───────┼───────┤
│2   │滋滋脆便利商店│92年11月至93年│寅○○交付朱德│
│    │（臺北縣板橋市│6 月按月收受2 │廉            │
│    │民治街42巷1號 │萬元，共計16萬│              │
│    │，股東：寅○○│元            │              │
│    │、洪文從、莊文│              │              │
│    │啟）          │              │              │
├──┼───────┼───────┼───────┤
│3   │新東海釣蝦場（│92年11月至93年│辛○○交予劉國│
│    │臺北縣汐止市康│3 月按月收受2 │中，寅○○再交│
│    │寧街706 號，股│萬元，共計10萬│付朱德廉      │
│    │東：寅○○、洪│元            │              │
│    │文從、辛○○）│              │              │
├──┼───────┼───────┼───────┤
│4   │大汐止遊樂場（│92年12月至93年│寅○○交付朱德│
│    │臺北縣汐止市中│6 月按月收受5 │廉            │
│    │興路168 號3 樓│萬元，共計35萬│              │
│    │，股東：寅○○│元            │              │
│    │、洪文從等）  │              │              │
├──┼───────┼───────┼───────┤
│5   │立林超商（臺北│92年12月至93年│洪文從交予劉國│
│    │縣蘆洲市某處，│6 月按月收受2 │中，寅○○再交│
│    │負責人：洪文從│萬元，共計14萬│付朱德廉      │
│    │）            │元            │              │
├──┼───────┼───────┼───────┤
│6   │不夜城電玩店（│92年12月至93年│洪文從交予劉國│
│    │臺北縣板橋市某│6 月按月收受4 │中，寅○○再交│
│    │處）          │萬元，共計28萬│付朱德廉      │
│    │              │元            │              │
├──┼───────┼───────┼───────┤
│7   │設於臺北縣板橋│93年5 月、6 月│辛○○交予劉國│
│    │市○○路某電玩│各收受2 萬元，│中，寅○○再交│
│    │店            │共計4萬元     │付朱德廉      │
└──┴───────┴───────┴───────┘


司法院資訊處製作；財團法人民間司法改革基金會備份。
